臺灣高等法院刑事判決　　　　　　　　95年度上易字第2291號
　上　訴　人　臺灣基隆地方法院檢察署檢察官
　被　　　告　乙○○
　　　　　　　丙○○
　　　　　　　丁○
　　　　　　　戊○○
　　　　　　　　　　　之1
上列上訴人因被告等人傷害案件，不服臺灣基隆地方法院95年度
易字第 307號，中華民國95年10月16日第一審判決（起訴案號：
臺灣基隆地方法院檢察署95年度偵字第69號），提起上訴，本院
判決如下：
    主  文
上訴駁回。
    事  實
一、緣丙○○係行政院海岸巡防署海洋巡防總局第一（基隆）海
    巡隊（下稱基隆海巡隊）隊員，於民國（下同）94年 3月24
    日凌晨 1時許，與擔任新聞記者之乙○○、丁○及戊○○等
    人，在基隆巿中正路 249號基隆海巡隊辦公室內喝茶聊天，
    適基隆海巡隊小隊長甲○○在外飲酒後返回隊部，因認勤務
    編排不公而至隊長室外敲門喊叫，遭同事史鴻年、詹金勝以
    時間太晚會打擾隊長休息為由上前勸阻，丙○○因聽聞喧鬧
    聲而步出查看，並質問甲○○為何大聲吵鬧，雙方因而發生
    口角爭執，並相互拉扯，原在辦公室內喝茶聊天之乙○○、
    丁○、戊○○等人見丙○○未再返回且聽聞吵鬧聲，便攜帶
    照相攝影器材外出查看，見甲○○疑似酒後鬧事，便拿起照
    相機及攝影機進行拍攝，甲○○見狀心生不滿欲拉扯照相攝
    影器材，因酒後重心不穩而跌倒在地，雙方並以言語互相挑
    釁對嗆，丁○、戊○○、乙○○竟共同基於傷害甲○○身體
    之犯意聯絡，陸續上前以腳踹踢甲○○，致使甲○○受有右
    前胸壁、右後背挫傷、右臉瘀傷、左臉挫傷及右手掌擦傷等
    傷害。
二、案經甲○○訴由基隆巿警察局第二分局報請臺灣基隆地方法
    院檢察署檢察官偵查起訴。
    理  由
一、訊據被告乙○○、丁○及戊○○固供承有於上揭時地因欲採
    訪、拍攝告訴人甲○○酒後鬧事遭告訴人阻擋，雙方因而發
    生爭執及拉扯等事實，惟均矢口否認有共同傷害告訴人之犯
    行，並均辯稱：當時渠等係因採訪新聞而趨前欲拍攝告訴人
    酒後鬧事情形，因告訴人口出穢言雙方發生口角爭執，嗣告
    訴人並趨前欲搶下渠等之照相攝影器材，渠等為保護攝影器
    材便以屈腿方式擋他過來搶，絕無毆打、踹踢告訴人之行為
    云云。惟查：被告乙○○、丁○及戊○○如何於上揭時地因
　　與告訴人甲○○發生口角爭執，而以腳踹踢告訴人甲○○，
  　致其受有右前胸壁、右後背挫傷、右臉瘀傷、左臉挫傷及右
    手掌擦傷等傷害之事實，業據告訴人甲○○指述綦詳在卷，
    並據證人即當時在場之海巡隊員詹金勝於原審法院審理時結
    證稱：伊目睹在場三位記者（即被告乙○○、丁○、戊○○
    ）與告訴人甲○○相互以言語挑釁互嗆，三位記者一邊拍攝
    告訴人，一邊以腳踹踢告訴人，當時告訴人坐在地上挨打，
    並沒有還手，之後就發現告訴人臉部有瘀青云云（見原審卷
    第56至60頁），另證人即當時在場之海巡隊員蘇仁君於警詢
    時證稱：伊有在場看到甲○○與被告乙○○、丁○、戊○○
    三名記者互相以言語對嗆，其他在場之同事見狀欲將告訴人
    帶回隊部休息，該三名記者即利用拍攝空檔趨前以腳對告訴
    人胡亂踹踢，並不時以言語挑釁告訴人，當時我們有向三名
    記者規勸說甲○○酒醉了不要與之計較云云（見偵查卷第22
    頁），至證人蘇仁君嗣於原審法院審理時改稱僅係眼角餘光
    看到三位記者均有作勢抬腳之動作，像是要保護攝影器材云
    云，惟證人蘇仁君警詢時已明確敘明被告乙○○、丁○、戊○○如何以腳踹踢告訴人成傷，並曾向被告乙○○、丁○、
    戊○○三人規勸不要動手，而查證人蘇仁君前於警詢中之陳
    述並非出於司法警察之不正方法，並參酌告訴人及證人詹金
    勝之所述，證人蘇仁君於警詢時所為之陳述，具有較可信之
    情況，且為證明犯罪事實所必要，應以其先前之陳述較為可
    採，而其事後於原審法院審理時所述，要係迴謢被告乙○○
    、丁○、戊○○等人之詞，不足採信，此外，並有當時現場
    照片數幀及告訴人提出之基隆長庚紀念醫院94年 3月24日出
    具之診斷證明書乙紙在卷可稽，而該現場照片，依證人邱博
    文於原審法院審理時證稱係記者與告訴人發生衝突之後所拍
    攝云云，茲依該現場照片所示，告訴人坐在地上，右臉頰有
    明顯瘀傷，時而以手阻止他人拍攝，身旁則有數名海巡隊同
    事勸說，嗣遭同事四人抬離現場等情，另依證人史鴻年於偵
    查中及原審法院審理時證稱：當天晚上甲○○在隊長寢室外
    面大叫，伊便將他帶離隊長辦公室，當時並未發現甲○○身
    上有受傷，後來三名記者從辦公室出來雙方發生口角爭執，
    因甲○○拒絕讓記者拍攝，有與記者發生拉扯，伊有上前架
    離一位記者，但該名記者又要過去旋遭伊阻止，後來發現甲○○坐在地上且自稱遭到毆打，臉頰上有瘀青云云（見偵查
    卷第77頁，原審卷第53、54頁），則若被告乙○○、丁○、
    戊○○並未攻擊告訴人，何以其餘在場之海巡隊隊員竟上前
    將被告帶離並阻止其等上前，且又何以告訴人與被告乙○○
    、丁○、戊○○等人經過一陣拉扯後，臉部即出現明顯瘀青
    ，足認本案應係被告乙○○、丁○、戊○○三人因攝影採訪
    而與告訴人發生口角衝突，因告訴人欲拉扯其等手持之照相
    攝影器材，被告乙○○、丁○、戊○○三人始共同以腳踹踢
    告訴人成傷，應堪認定，被告乙○○、丁○、戊○○上揭所
    辯，殊非事實，均無可採，事證明確，被告乙○○、丁○、
    戊○○三人犯行，應堪認定。
二、核被告乙○○、丁○、戊○○三人所為，係犯刑法第 277條
    第 1項之傷害罪。被告乙○○、丁○、戊○○三人就上開犯
    行，有犯意聯絡及行為分擔，均為共同正犯。而查被告乙○○、丁○、戊○○三人行為後，刑法第277條第1項所定罰金
    刑部分，依罰金罰鍰提高標準條例第1條第1項前段規定，原
    規定就其原定數額提高十倍，茲依刑法施行法第1條之1規定
    中華民國94年1月7日刑法修正施行後，刑法分則編所定罰金
    之貨幣單位為新臺幣，而94年1月7日刑法修正時，刑法分則
    編未修正之條文定有罰金者，自94年1月7日刑法修正施行後
    ，就其所定數額提高為三十倍。本次94年1月7日刑法修正時
    ，刑法第 277條並未為修正，而依上揭規定，就罰金刑部分
    之貨幣單位改為新台幣，因而就其所定罰金數額提高為三十
    倍，惟實際上刑法第 277條傷害罪之構成要件及法定刑並未
    變更，自無有利或不利而為新舊法比較適用之問題，附此敘
    明。原審以被告乙○○、丁○、戊○○三人上述犯行事證明
    確，援引刑法第28條、第277條第1項、（修正前）刑法第41
    條第1項前段，罰金罰鍰提高標準條例第1條前段、廢止前罰
    金罰鍰提高標準條例第 2條規定，並審酌被告乙○○、丁○
    、戊○○三人之素行、犯罪之動機、目的、手段，均係新聞
    媒體從業人員，因採訪突發新聞事件而遭惡言相向，並遭告
    訴人欲行拉扯照相攝影器材，一時氣憤始以腳踹踢告訴人，
    惡性非鉅，告訴人所受之傷勢非重及犯罪後之態度等一切情
    狀，各量處拘役30日，並以被告乙○○、丁○、戊○○三人
    行為後，刑法第41條業已修正，並於於94年2月2日經總統公
    布，於95年7月1日施行，修正前刑法第41條第 1項前段規定
    ：「犯最重本刑為5年以下有期徒刑以下之刑之罪，而受6個
    月以下有期徒刑或拘役之宣告，因身體、教育、職業、家庭
    之關係或其他正當事由，執行顯有困難者，得以1元以上3元
    以下折算一日，易科罰金。」，又行為人行為時之易科罰金
    折算標準，依廢止前罰金罰鍰提高標準條例第 2條前段規定
    ，就其原定數額提高為100倍折算1日，則被告行為時之易科
    罰金折算標準，應以銀元300元折算1日，經折算為新臺幣後
    ，應以新臺幣900元折算為1日。惟95年7月1日修正公布施行
    之刑法第41條第 1項前段則規定：「犯最重本刑為五年以下
    有期徒刑以下之刑之罪，而受六個月以下有期徒刑或拘役之
    宣告者，得以新臺幣一千元、二千元或三千元折算一日，易
    科罰金。」，比較修正前後之易科罰金折算標準，以95年 7
    月 1日修正公布施行前之規定，較有利於被告乙○○、丁○
    、戊○○三人，而並依修正前刑法第41條第 1項前段規定，
    諭知易科罰金之折算標準，經核認事用法，並無不合，而依
    被告乙○○、丁○、戊○○三人均無何不良素行，因採訪突
    發之新聞事件，一時受告訴人之惡言相向及遭拉扯照相攝影
    器材，致肇本件事故，犯罪情節尚屬輕微，原審各量處拘役
    30日，實已足資警惕，難認屬過輕，是檢察官依告訴人之請
    求提起上訴，認被告乙○○、丁○、戊○○三人惡性重大，
    而指摘原審對被告乙○○、丁○、戊○○三人量刑過輕，尚
    難認有理由，應予駁回。
三、公訴意旨另以：被告丙○○係基隆海巡隊隊員，於民國（下
    同）94年3月24日凌晨1時許，與擔任新聞記者之乙○○、丁○及戊○○等人，在基隆巿中正路 249號基隆海巡隊辦公室
    內喝茶聊天，適基隆海巡隊小隊長甲○○在外飲酒後返回部
    隊，因認勤務編排不公而至隊長室外敲門喊叫，遭同事史鴻
    年、詹金勝以時間太晚會打擾隊長休息為由上前勸阻，丙○○因聽聞喧鬧聲而步出查看，並質問甲○○為何大聲吵鬧，
    雙方因而發生口角爭執，並相互拉扯，被告丙○○竟基於傷
    害甲○○身體之犯意，出手揮打告訴人臉頰，致甲○○臉頰
    挫瘀傷，因認被告丙○○同涉犯刑法第277條第1項之傷害罪
    嫌云云。
四、按犯罪事實應依證據認定之，無證據不得認定犯罪事實；又
    不能證明被告犯罪者，應諭知無罪之判決，刑事訴訟法第15
    4條第2項、第301條第1項分別定有明文。而所謂認定犯罪事
    實之證據，係指足以認定被告確有犯罪行為之積極證據而言
    ，該項證據自須適合於被告犯罪事實之認定，始得採為斷罪
    資料，如未能發現相當證據，或證據不足以證明，自不能以
    推測或擬制之方法，以為裁判之基礎（參照最高法院76年台
    上字第4896號、40年臺上字第86號判例）。又告訴人之告訴
    ，係以使被告受刑事訴追為目的，是其陳述是否與事實相符
    ，仍應調查其他證據以資審認（參照最高法院52年台上字13
    00號判例）。
五、查公訴人認被告丙○○涉有刑法傷害罪嫌，係以告訴人之指
    訴為其主要論據。訊據被告丙○○固供承有於上開時地因聽
    聞告訴人甲○○在辦公室外大聲喧鬧而步出查看，雙方因而
    發生口角爭執等事實，惟堅詞否認有傷害告訴人甲○○之犯
    行，辯稱：當天伊聽到甲○○在外面吵便自辦公室出來查看
    ，他便出拳毆打伊左臉，並欲繼續追打，伊見狀便趕快跑開
    ，並沒有反擊或是毆打甲○○之行為云云，經查：依證人史
    鴻年於原審法院審理時證稱僅目睹丙○○與告訴人發生口角
    爭執，繼而互相推扯，沒看到丙○○毆打甲○○云云（見原
    審卷第54頁），另證人詹金勝於原審法院審理時證稱當時伊
    與同事史鴻年及另一名同事先將甲○○從隊長室帶到大門，
    接著伊就看到丙○○與告訴人發生口角爭執，繼而互相拉扯
    。‧‧‧但記者打人時，被告丙○○站在旁邊云云（見原審
    卷第57、58頁），被告丙○○上揭所辯因聽到甲○○在外喧
    鬧，而與甲○○發生口角爭執，並無出手毆打甲○○臉頰云
    云，尚非無據，至被告乙○○、丁○、戊○○三人嗣後雖因
    攝影採訪而與告訴人發生口角衝突，復因告訴人欲拉扯其等
  　手持之照相攝影器材，始共同以腳踹踢告訴人成傷，惟此實
    非被告丙○○所得預見，且係一時偶發事件，實難認被告丙○○就被告乙○○、丁○、戊○○三人傷害告訴人之行為，
    事先即有犯意聯絡。綜上所述，本件既查無何積極證據足資
    證明被告丙○○涉有公訴人指訴之傷害犯行，尚難僅憑告訴
    人片面之指述，即遽認被告丙○○涉有傷害犯行，被告丙○○所辯並無傷害告訴人甲○○之犯行云云，應堪採信。被告
    丙○○犯罪尚屬不能證明，原審因而以不能證明被告丙○○
    犯罪，而為被告丙○○無罪之諭知，經核並無不合，檢察官
    依告訴人之請求提起上訴，其上訴意旨猶執告訴人丙○○之
    指述而指摘原審就被告丙○○部分判決無罪係屬不當，尚難
    認有理由，應予駁回。
據上論斷，應依刑事訴訟法第368條，判決如主文。
本案經檢察官黃全祿到庭執行職務。
中　　華　　民　　國　　96　　年　　2 　　月　　9 　　日
　　　　　　　　　刑事第五庭    審判長法　官  吳  敦
　　　　　　　　　　　　　　　　　    法　官  吳啟民
　　　　　　　 　 　　　　　　　　　　法　官  張傳栗
以上正本證明與原本無異。
不得上訴。
                                      書記官  何子傑
中　　華　　民　　國　　96　　年　　2 　　月　　9 　　日
附錄：本案論罪科刑法條全文
刑法第277條第1項
傷害人之身體或健康者，處3年以下有期徒刑、拘役或1千元以下
罰金。
